臺灣臺南地方法院刑事判決　　　　　　　　　　　　九十一年度交易字第一二號
　　公　訴　人　臺灣臺南地方法院檢察署檢察官
　　被　　　告　甲○○
右列被告因過失傷害案件，經檢察官提起公訴（九十年度偵字第九六四一號），本院
判決如左：
    主  文
甲○○因過失傷害人致重傷，處有期徒刑貳月，如易科罰金，以參佰元折算壹日。
    事  實
一、甲○○於民國九十年三月二日下午，駕駛車牌號碼ＷＢＳ—六八九號輕型機車，
    沿台南市○○路○○道，由北往南方向行駛，而於同日下午四時三十五分許，途
    經崇明路與該路二六六巷之交岔路口時，理應注意行車速度應依標誌或標線之規
    定，無標誌或標線者，在設有快慢車道分隔線之慢車道上，時速不得超過四十公
    里，且應注意汽車行駛時，駕駛人應注意車前狀況，並隨時採取必要之安全措施
    ，又依當時天候晴朗、日間自然光線、路面乾燥無缺陷、道路上未有任何障礙物
    、視距復屬良好等情形以觀，客觀上亦無不能注意之情事，其竟疏於注意車前狀
    況，即貿然以時速五十公里左右之速度超速通過該路口。適有乙○○駕駛車牌號
    碼ＶＫＮ—六四二號輕型機車，沿前述崇明路，由北往南方向，在前行經該路口
    時，亦疏未注意左轉彎時，應距交岔路口三十公尺處前，換入內側車道或左轉車
    道，即貿然變換車道欲做左轉。甲○○因有前述疏失，以致看見乙○○所騎之機
    車作左轉時，業已避煞不及，而於超越乙○○時，造成其所騎機車之右側照後鏡
    乃與乙○○所騎之機車發生擦撞，乙○○因兩車擦撞而行車不穩隨即跌落在地，
    並遭同向在後行經該處，由林孜美所駕駛之車牌號碼Ｙ九—九五八九號自用小客
    車輾過胸腹部（林孜美所涉過失傷害部分，另經檢察官為不起訴處分），乙○○
    因之受有左側第一、二、三、四、五、六、七、八根肋骨骨折、右側第二、三、
    四、五、六、八根肋骨骨折、頭、臉及右耳多處撕裂傷、肝臟撕裂傷、右側肩胛
    骨骨折併臂神經叢損傷合併自律神經失調，以及內出血併脾臟切除之於身體及健
    康有重大不治之重傷害（起訴書僅記載右側臂神經叢損傷合併自律神經失調等傷
    害）。甲○○則於肇事後，犯罪未被有偵查權之公務員或機關發覺前，即向台南
    縣市警察局交通隊警員表明係肇事者而自首，並坦承犯行進而接受裁判。
二、案經乙○○訴由台南市警察局第一分局報告臺灣臺南地方法院檢察署檢察官偵查
    起訴。
    理  由
一、被告甲○○並不否認有於前述時、地，騎機車不慎擦撞告訴人乙○○所騎之機車
    ，造成乙○○倒地而遭另一部小客車輾過，致受有如事實欄所載之重傷害等事實
    ，然辯稱：本件肇事當時，告訴人係由西往東方向闖紅燈通過該路口；而其並不
    否認本件車禍之發生，其確有過失，但告訴人本身之駕駛行為亦有過失云云。
二、經查，前開犯罪事實，業據告訴人乙○○於警訊時及偵審中指述甚詳，核與隨後
    駕車輾過告訴人之林孜美於警訊時及偵查中所證稱之主要情節亦相符合，且有道
    路交通事故調查報告表一紙及現場蒐證照片三十張在卷可參；又告訴人因本件車
    禍，而受有如事實欄所載等重傷害，復有國立成功大學醫學院附設醫院九十年六
    月十九日第０一八０四五號、九十年八月十四日第０二四一六一號診斷證明書及
    該醫院九十年九月十二日（九０）成附醫急診字第八一六四號函附之病患診療資
    料摘錄表各一份存卷足憑。
三、其次，被告甲○○雖於警訊時及偵審中均辯稱：肇事當時其見告訴人乙○○之機
    車從崇明路二二巷，由西向東闖紅燈通過該路口等語，然告訴人不僅極力否認其
    有闖紅燈之行為，且駕車輾過告訴人之林孜美於偵查中亦證稱：當時其係看到告
    訴人之車子停在崇明路路口，其並未看見告訴人由巷口出來等語（參見九十一年
    二月六日偵訊筆錄，偵卷第三十二頁背面），此就林孜美係駕車與被告同向行駛
    ，且隨被告之後立即行至該路口等情觀之，假若告訴人係由巷中衝出，而闖紅燈
    通過該路口，則林孜美對此異常之突發狀況，實無全然不知之理，故告訴人所稱
    ：其未有自崇明路二二六巷闖紅燈通過本件肇事路口之行為等語，應尚值採信。
    況參見卷附之警繪道路交通事故調查報告表中之事故現場圖，可知本件肇事地點
    ，並非方正之交岔路口，且崇明路二二六巷，與相對之崇學路相較之下，則屬甚
    小之巷道，因之被告行經該巷口時，實甚有可能誤將行經該巷口欲做左轉之機車
    ，認為係直行通過該路口。基此，本件尚難僅因被告所供稱之內容，即逕認告訴
    人有何闖紅燈之行為。
四、再者，依卷附之警繪道路交通事故調查報告表中之事故現場圖及現場蒐證照片觀
    察，可知告訴人乙○○之血跡，業已接近路口中心處，且其所騎之機車肇事後停
    止處，更已進入對向車道內，顯見告訴人之機車與被告甲○○之機車擦撞後，其
    偏斜之情形相當嚴重。據此，假若告訴人所騎之機車於肇事當時，係於直線行進
    間之情況下，則其遭被告所騎機車自左側擦撞之後，告訴人之機車應會向右方偏
    斜，且縱然其見機車受撞往右偏斜，而隨即反應將車頭往左側調整，則其所騎機
    車倒地之處，亦應無如此偏向左側之理。從而，本件車禍之發生過程，應係告訴
    人之機車在前行經上開肇事路口時，欲做左轉而變換車道不當，以致疏未注意車
    前狀況之被告於超越時，見狀避煞不及而擦撞告訴人機車之左側車頭，並造成告
    訴人之機車向右偏斜，告訴人見狀乃立即反應將車頭轉向左方，並因行車不穩而
    人、車倒地向左偏滑。
五、按行車速度應依標誌或標線之規定，無標誌或標線者，在設有快慢車道分隔線之
    慢車道上，時速不得超過四十公里；又汽車行駛時，駕駛人應注意車前狀況，並
    隨時採取必要之安全措施，道路交通安全規則第九十三條第一項第二款及第九十
    四條第三項分別規定甚明。本件被告甲○○駕車於道路上行駛，理應注意前開道
    路交通安全規則，而被告於警訊時及偵查中亦已供承：其於肇事當時之行車速度
    約為時速五十公里等語，且肇事地點之最高速限為時速四十公里，則據前述道路
    交通事故調查報告表記載明確。此外，案發當時天候晴朗、日間自然光線、路面
    乾燥無缺陷、道路上未有任何障礙物、視距復屬良好等情，亦有上述道路交通事
    故調查報告表載明可考，據此判斷，客觀上亦無不能注意之情事，被告竟疏於注
    意車前狀況，即貿然以時速五十公里左右之速度超速通過該路口，以致不慎與告
    訴人乙○○所駕駛之機車發生擦撞，並致告訴人倒地後，遭另一同向在後行經該
    處之小客車輾過而受有重傷，是被告之前述駕駛行為，顯有過失。
六、況本件經送台灣省台南區行車事故鑑定委員會及臺灣省車輛行車事故覆議鑑定委
    員會鑑定結果，除超速部分外，亦均認本件三部車如係同向行駛，則被告甲○○
    駕駛輕型機車未注意車前狀況，為肇事次因等情，有該委員會九十一年三月八日
    南鑑字第九一０二０七號函及所附之鑑定意見書、臺灣省車輛行車事故覆議鑑定
    委員會九十一年八月三十日府覆議字第九一一六０七號函各一份存卷可參，此益
    證被告駕車肇事致告訴人乙○○受傷之行為，確有過失無疑。至告訴人駕駛輕型
    機車，左轉彎變換車道未注意安全距離之駕駛行為，亦係本件車禍肇事之主要原
    因，雖有前開鑑定意見書等載明可證，然被告之上述過失，既與告訴人之過失，
    併合而為本件車禍之肇事原因，則告訴人之過失，或可供為對被告量刑時之斟酌
    ，但被告之刑責，則不能因此相抵而獲得減免。綜上所述，顯見被告上開所辯，
    應係犯後卸責之詞，而不足採信。
七、此外，本件告訴人乙○○係因此次車禍，而遭隨後行經之小客車輾過，致受有如
    事實欄所載之重傷害，故被告甲○○之過失駕車行為，與告訴人所受之重傷害結
    果間，具有相當因果關係，復屬顯然。從而，本件事證已甚明確，被告過失致重
    傷之犯行，應堪認定。
八、末查，脾臟於人類小時候有造血功能，於成人則無。但於成人之主要功能有參與
    免疫功能及去除血液中老化之血球。若成人摘除脾臟，理論上會降低個人之免疫
    力，對某些菌種抵抗力減弱，若感染時病情會加重，有國立成功大學醫學院附設
    醫院九十一年五月二十九日（九一）成附醫復字第四九０一號函一份在卷可佐；
    而脾臟為人體器官之一，若遭切除即不可復得，自影響人身器官之完整，已屬重
    大不治之情形，至其功能雖可由其他淋巴組織代替，但卻有增加特殊感染之機率
    ，此就人體自然防衛體系而言，免疫能力之降低，身體遭受外界病原侵入之危險
    性即相對增加，此等情形對於人類身體及健康之影響實非輕微，顯見脾臟對於人
    類之身體及健康而言，仍屬一項重要之器官，故脾臟受摘除，經核應係於身體及
    健康有重大不治之重傷害。本件被告甲○○駕車不慎造成告訴人乙○○受有脾臟
    摘除等傷害，經核應係犯刑法第二百八十四條第一項後段之過失傷害人致重傷罪
    ，公訴意旨漏未斟酌此點，而認被告係犯同條項前段之普通過失傷害罪，容有未
    洽，惟其基本事實同一，本院自應予以審理，並變更其起訴法條。又被告於肇事
    後，犯罪未被有偵查權之公務員或機關發覺前，即向台南縣市警察局交通隊警員
    表明係肇事者而自首，並坦承犯行進而接受裁判，亦有卷附之電話通話記錄單及
    道路交通事故調查報告表記載明確，是應依刑法第六十二條前段自首之規定，減
    輕其刑。
九、本院審酌被告甲○○之生活狀況、品行、智識程度、犯罪所生之危險，以及告訴
    人乙○○因本件車禍所受之傷勢，經查甚屬嚴重，且被告肇事後至今仍未與告訴
    人就民事損害賠償事宜，達成和解，然如前述，告訴人駕駛輕型機車，行經肇事
    地點，左轉彎變換車道時，未注意安全距離之駕駛行為，係本件車禍肇事之主要
    原因，故被告之過失程度，經核並非重大，且其犯罪後業已坦承確有過失，其犯
    後態度尚非惡劣等一切情狀，量處如主文所示之刑，並諭知易科罰金之折算標準
    。
據上論斷，應依刑事訴訟法第二百九十九條第一項前段、第三百條，刑法第二百八十
四條第一項後段、第六十二條前段、第四十一條第一項前段，罰金罰鍰提高標準條例
第一條前段、第二條，判決如主文。
中    華    民    國      九十一      年       十      月      十一     日
                              臺灣臺南地方法院交通法庭
                                  法  官    陳  志  成
右正本證明與原本無異
如不服本判決應於送達後十日內向本院提出上訴狀
                                  書記官    彭  建  山
中    華    民    國      九十一      年       十      月      十一     日
附錄本案論罪科刑法條全文：
刑法第二百八十四條第一項（普通過失傷害罪）
因過失傷害人者，處六月以下有期徒刑、拘役或五百元以下罰金，致重傷者，處一年
以下有期徒刑、拘役或五百元以下罰金。
